行　政　法　院　判　決　　　　　　　　　　　　　八十七年度判字第二七五九號
　　原　　　告　巧媳婦有限公司
　　代　表　人　甲○○
　　被　　　告　桃園縣稅捐稽徵處
右當事人間因營業稅事件，原告不服財政部中華民國八十七年五月六日台財訴字第八
七二一七九八二八號再訴願決定，提起行政訴訟。本院判決如左︰
　　主  文
原告之訴駁回。
　　事  實
緣原告於民國八十年十月至八十二年五月間購糖，涉嫌取得非實際交易對象連財企業
股份有限公司（以下簡稱連財公司）開立之統一發票五十八張，銷售額計新台幣（以
下同）七、四五三、二二九元，稅額三七二、六六一元，作為進項憑證，持以申報扣
抵銷項稅額，案經法務部調查局台北市調查處以大盤糖商涉嫌逃漏稅案於八十四年六
月十三日查獲，移由被告審理違章成立，除核定補徵營業稅三七二、六六一元外，其
未依法取得憑證部分，並按查明認定之總額裁處百分之五之罰鍰計三七三、六六一元
。原告不服，申請復查，未獲變更。提起訴願、再訴願，遞遭駁回，遂向本院提起行
政訴訟。茲摘兩造訴辯意旨如次：
原告起訴意旨及補充理由略謂：壹、補徵營業稅部分：一、原告確係向連財企業股份
有限公司購進糖料：按本件原告購進糖料乙事，自始至終即向陳連財先生洽商進貨，
陳連財並為連財企業股份有限公司之負責人，原告公司向其購買並取得該公司發票憑
證事屬確實，以此取得賣方開立之發票申報扣抵進項稅額合法合理。原處分機關並未
詳察舉證而遽為認定本件與連財公司之交易為非實際交易對象，實令人不服。二、原
告公司確以現金交易並有付款之事實：如前述，原告公司與連財公司負責人陳連財先
生洽商訂購糖料事宜，於確定購買數量與價款後即由陳連財之妻於交貨時收取現金貨
款，並於現金支出傳票上簽章屬實，而本項收取現金事實均可傳訊雙方當事人即原告
公司、陳連財夫婦對質明察可得，原告公司雖一再請求原處分、決定機關調查本件付
款過程與事實惟卻始終不被採納，並率而以「現金支付貨款有悖一般商場習慣」，「
其提示之銀行提領記錄亦與系爭發票日期均不符合」，「收取現金均無簽收記錄」或
「該傳票應係再訴願人臨訟所補具」等等為由而駁回原告公司之申復與調查之請求，
確有應詳為調查而不為調查之情事，令人未服。懇請鈞院傳當事人再為詳察本件付款
之事實。三、以交易對象公司內部明細帳認定有無交易記錄，有違常情與經驗法則：
再查，原處分機關以查扣連財公司之收入明細帳內其中並無與原告公司交易之記錄，
即憑之以認定並無本件購糖買賣之事實，本項認定確有違常情與甚為不合理之處。蓋
商場交易，銀貨兩訖則交易完成，亦即買方取得貨品發票憑證，賣方收得貨款時，即
完成買賣交易，除此雙方內部所應進行記載之帳項與明細等，均非他方所得干預，此
為一般常理所在，而原處分與決定機關逕以原告交易對象之連財公司之收入明細帳，
其中並無與原告公司交易之記錄而裁定雙方並無此項進貨之事實，實有違舉證之「經
驗法則」，亦有悖於常情。四、認定企業漏稅或違章，須依據事實：謹按稅捐機關認
定企業有否漏稅或違章情事，均須根據確切之事實及嚴謹的調查證據，不能僅憑單純
之筆錄，或未經據實查證而以支付貨款與開立發票日期不同或是以現金交易有悖一般
商業交易習慣等，而認定原告公司違章情事。再者，若依被告機關認定以「提示之銀
行提款記錄亦與系爭發票開立日期不相符合」而否認本件交易，則是否法有明定任何
購買商品所需資金均須當日自銀行提領、交款並收當日發票，若有不符，則無從認定
該筆交易，故本項被告機關之見解與判斷實有違背一般經驗法則，懇請鈞院明察秋毫
。貳、科處罰鍰部分：企業只要確有交易事實，稅捐機關即不得加以處罰：查本案件
中，原告公司確有向連財公司陳連財先生洽購並訂貨、交貨與付款之交易事實，如前
述，為此原告公司確有交易事實，縱使係取得虛設行號發票，只要確有進貨交易事實
，並取得交易人所開發票時，稅捐機關不得加以處罰，此觀之大法官會議第三三七號
解釋自明。本案科處原告公司罰鍰即有不當，呈請鑒核撤銷之。、原告聲請調查證
據部分：一、被告機關否認本件交易對象非連財公司，卻始終無法提出確實證據或事
實佐證，懇請鈞院就本項事實調查，以釐清爭議。二、僅憑被告機關對連財公司負責
人陳連財訊問筆錄而否認本件交易事實，呈請鈞院就本項交易過程，傳訊當事人陳連
財夫妻與原告當庭質問對證，以明事實，並示公允。三、現金交易一事認定有悖一般
交易習慣，是否有向台糖公司求證事實。按台糖之交易習慣係消費者先行向經銷商洽
商後先以現金匯入台糖公司，再等候台糖公司指示憑證至就近庫存所領貨。此有台糖
公司營業處所書函（證一）及消費者依指示電匯之單據（證二）可稽。由於台糖公司
向來均要求經銷商以現金匯款交易，因而經銷商乃理所當然要求消費者以現金購買，
是以現金交易存在是事實。本項現金交易習慣懇請查證台糖公司。四、連財公司負責
人陳連財先生若有否認本件交易憑證，則又何以出具乙紙「切結書」證明其確有與原
告公司交易之事實，且就被告機關所指「收取現金均無簽收記錄」乙事，再予澄清事
實，應「係指該公司於收取現金後並無再交付其他送貨單或其他簽收憑據，且並非收
取現金無向買方簽收憑證」，就本件事實亦再書立乙紙切結書（證三）以為明證。呈
請鈞院傳訊調查即可證明本件交易事實。肆、綜上論結，原告公司本案件進貨交易事
實均有明證佐據，取得交易人所開立發票亦屬真正，原處分機關之被告竟不為調查或
傳訊當事人當面對質以釋疑慮並釐清全案事實，亦不為此作法而另據其個別筆錄為據
論斷，實嫌草率而難以實證事實，致原告公司權益受損，有欠公平正義之課稅原則，
惟再懇請鈞院明察本案交易過程，並傳訊本案當事人皆到庭對質以證實交易事實，賜
裁定將再訴願決定、訴願決定及原處分均撤銷等語。
被告答辯意旨略謂：一、按「營業人左列進項稅額，不得扣抵銷項稅額：一購進之貨
物或勞務未依規定取得並保存第三十三條所列之憑證者。」「納稅義務人，有左列情
形之一者，除追繳稅款外，按所漏稅額處一倍至十倍罰鍰．．．五虛報進項稅額者。
」「營利事業依法規定應給與他人憑證而未給與，應自他人取得憑證而未取得者，或
應保存憑證而未保存者，應就其未取得或應保存憑證而未保存者，應就其未給與憑證
，未取得憑證或未保存憑證，經查明認定之總額，處百分之五罰鍰。」分別為營業稅
法第十九條、第五十一條第五款及稅捐稽徵法第四十四條所明定。又依財政部八十三
年七月九日台財稅第八三一六○一三七一號函釋：營業人取得非實際交易對象所開立
之統一發票作為進項憑證申報扣抵銷項稅額案件之處理原則說明二(二)2.規定：「取得
虛設行號以外其他非實際交易對象開立之憑證申報扣抵案件，有進貨事實者：進貨部
分，因未取得實際銷貨人出具之憑證，應依稅捐稽徵法第四十四條規定處以行為罰。
至進貨人取得銷貨人以外之營業人所開立之發票申報扣抵，如查明開立發票之營業人
已依法申報繳納該應納之營業稅額者，則尚無逃漏，除依前項規定處以行為罰外，依
營業稅法第十九條第一項第一款明定，應就其取得不得扣抵憑證扣抵銷項稅額部分，
追補稅款。．．．」本案原告於八十年十月至八十二年五月間購糖，取得非實際交易
對象連財公司開立之統一發票五十八張申報扣抵營業稅，銷售額計七、四五三、二二
九元，稅額三七二、六六一元，案經法務部調查局台北市調查處以大盤糖商涉嫌逃漏
稅案於八十四年六月十三日查獲，移由被告機關審理違章成立，遂依首揭法條暨財政
部．７．９台財稅第八三一六○一三七一號函規定，除追補其已申報扣抵之營業稅
三七二、六六一元外，並就其未依規定取得憑證之總額處以百分之五罰鍰三七二、六
六一元，並無不合。二、本案訴訟意旨無非主張其與連財公司之購糖交易以現金付款
，並有付款之事實，惟被告機關以連財公司之收入明細帳無與原告交易記錄，即認定
原告無進貨事實，又未根據確切之事實及調查證據，遽認原告違章漏稅，有違常情與
經驗法則，況原告確有進貨交易事實，並取得交易人所開發票，觀之大法官會議第三
三七號解釋，被告機關不得加以處罰云云，惟查：１、系爭發票每筆交易金額多達十
萬元，原告主張均以現金支付貨款，實有悖一般商場習慣，又原告提示銀行提領記錄
亦與系爭發票日期均不符合，況連財公司負責人陳連財於八十五年六月二十一日至被
告機關製作談話筆錄，亦明確指出「現金支付均無簽收紀錄」，是以原告主張均以現
金交易並有付款之事實一節，要難採據。２、另據法務部調查局台北市調查處查扣連
財公司之收入明細帳，其中並無與原告交易之紀錄，益足證原告無向連財公司進貨事
實。３、又被告機關八十五年三月及六月曾分別函請原告及連財公司至被告機關說明
系爭交易價款之支付情形等，原告主張被告機關未調查事實及證據一節，亦委不足採
。三、至於財政部．７．９台財稅第八三一六○一三七一號函係為符合司法院大法
官會議釋字第三三七號解釋意旨，對營業人取得非實際交易對象所開立之統一發票作
為進項憑證申報扣抵銷項稅額案件之處理原則所為之核釋，依該函釋規定，本案違章
除應追補稅款三七二、六六一元外，並因未取得實際銷貨人出具之憑證，依稅捐稽徵
法第四十四條規定處以百分之五行為罰三七二、六六一元，原告以司法院大法官會議
三三七號解釋主張本案不得加以處罰一節，洵有誤解，核無足採。綜上論結，原告之
訴應認為無理由，請駁回原告之訴等語。
　　理　由
本件起訴論旨有貳，茲分別論列如下：
壹、補徵營業稅部分：按「營業人左列進項稅額，不得扣抵銷項稅額：一購進之貨物
或勞務未依規定取得並保存第三十三條所列之憑證者。」及「營業人以進項稅額扣抵
銷項稅額者，應具有載明其名稱、地址及統一編號之左列憑證：一購買貨物或勞務時
，所取得載有營業稅額之統一發票。」分別為營業稅法第十九條第一款及第三十三條
第一款所明定。次按「對外營業事項之發生，營利事業應於發生時自他人取得原始憑
證，如進貨發票，或給與他人原始憑證，如銷貨發票。給與他人憑證，應依次編號並
自留存根或副本。」亦為稅捐機關管理營利事業會計帳簿憑證辦法第二十一條第一項
所明定。又按「營業人取得非實際交易對象所開立之統一發票作為進項憑證申報扣抵
銷項稅額案件之處理原則二(二)取得虛設行號以外其他非實際交易對象開立之憑證申報
扣抵案件：2.有進貨事實者：(1)進貨部分，因未取得實際銷貨人出具之憑證，應依稅
捐稽徵法第四十四條規定處以行為罰。(2)至進貨人取得銷貨人以外之營業人所開立之
發票申報扣抵，如查明開立發票之營業人已依法申報繳納該應納之營業稅額者，則尚
無逃漏，除依前項規定處以行為罰外，依營業稅法第十九條第一項第一款規定，應就
其取得不得扣抵憑證扣抵銷項稅額部分，追補稅款。．．．」復為財政部八十三年七
月九日台財稅第八三一六○一三七一號函釋有案。此項函釋符合司法院釋字第三三七
號解釋意旨，自可適用。本件原告於八十年十月至八十二年五月間購糖，涉嫌取得非
實際交易對象連財公司開立之統一發票五十八張，充作進項憑證，持以申報扣抵銷項
稅額，銷售額計七、四五三、二二九元，逃漏營業稅三七二、六六一元。此有原告進
項統一發票明細表、現金支出傳票影本、連財公司負責人陳連財之談話筆錄、統一發
票申報營業稅查核表等附卷可稽，乃補徵營業稅三七二、六六一元。原告不服，提示
連財公司負責人陳連財簽名之現金支出傳票，主張其確係向連財公司購糖云云，申請
復查。經復查決定以：系爭發票每筆交易金額多達數十萬元，均以現金支付貨款有悖
一般商場習慣，其提示之銀行提領記錄亦與系爭發票日期均不符合，向陳君查證，卻
謂收訖現金均無簽收記錄，二者完全相左，該傳票應係原告臨訟所補具為由，而駁回
其復查之申請。原告訴稱，其於八十年至八十二年間與連財公司購糖之交易確實屬實
，亦持有簽收金額之簽收單為憑，雖經國稅局指出連財公司否認在案，申請為維護其
權益可否與連財公司當面對質以釋疑慮，另以現金支付貨款之行為，亦屬糖業特有之
情形等語。查原告主張，系爭交易以現金支付，並以陳連財簽收之現金支出傳票為證
據，被告就此函請連財公司負責人陳連財於八十五年六月二十一日至被告機關製作談
話筆錄，陳連財表示「現金支付均無簽收紀錄」，則原告提出之簽收紀錄即難採信。
原告雖提出陳連財八十七年六月十七日切結書，謂其所表示「現金支付均無簽收紀錄
」係指「本公司收取現金後並無再交付其他送貨單或其他簽收憑據，且並非係收取現
金後無向買方簽收憑證」。惟查所謂「均無簽收紀錄」應係指無任何足以證明簽收事
實之文件資料可言。前開陳連財事後補具之切結書所謂「現金支付均無簽收紀錄」係
指「本公司收取現金後並無再交付其他送貨單或其他簽收憑據」，而不排除收取現金
後曾向買方簽收憑證云云，核與一般語言及交易習慣均有未符，自難採信。查本件係
法務部調查局台北市調查處查獲連財等四家大盤糖商跳開統一發票之相關案件。連財
公司負責人陳連財八十五年三月十八日於被告機關所作談話筆錄稱，該公司售糖業務
部分，因下游廠商要求故開立發票予其提供名單之廠商，至於名單上之廠商是否為買
受人，該公司未予過問實際情形，但與該公司確實有售糖交易行為者，為帳冊編號01
.02 中之客戶。原告並非上開帳冊中所載客戶，但持有連財公司所開立之發票，且主
張與該公司有交易之事實。查被告曾於八十四年六月十三日請原告之負責人（由許瑞
成代理）至被告機關就原告與連財公司交易之情形，作成談話筆錄。據許瑞成稱，原
告與連財公司交易之糖款均以現金支付並交付予陳連財本人等語。被告於八十五年三
月十五日復請原告之負責人（由許瑞成代理）就原告購糖之價金由何人交予連財公司
，作成談話筆錄稱「大部分由我太太張月娥處理，又繁忙時則交給會計處理」。被告
又於八十五年三月二十一日請張月娥（即張珈銘）說明如何將原告購糖之價金交予連
財公司之情形，並作成談話筆錄附原處分可稽。惟據張月娥稱，其負責領錢，領回
之後交予另一位會計，並製作現金支出傳票予收款人簽收，但錢並非本人交給陳連財
，也沒見過連財企業之負責人云云，與原告之負責人（由許瑞成代理）至被告機關就
原告與連財公司交易之情形所為陳述顯有不符。本件原告雖主張與連財公司有交易之
事實，惟其對交易情形之陳述前後不一，且參酌前述原告提出之連財公司負責人陳連
財簽名之現金支出傳票不足採信之說明，則原告取得非實際交易對象連財公司開立之
統一發票，充作進項憑證，持以申報扣抵銷項稅額，逃漏營業稅之違規事實，足堪認
定，被告據以補徵稅款，於法並無不符，一再訴願決定遞予維持，亦無違誤，均應予
維持。原告指摘被告認定企業漏稅或違章，未依據事實云云，揆諸被告上開調查事實
之經過，並無足採。又本件原告不能證明與連財公司有現金交易之事實，故應補稅，
已如前述，與台糖公司之交易習慣如何無關，原告此一部分請求自無庸調查；其餘本
件事證已臻明確，原告請求與陳連財夫婦對質，並無必要，均併予指明。綜上所述，
原告此部分起訴意旨難謂有理由，應予駁回。
貳、科處罰鍰部分：按「營利事業依法規定應給予他人憑證而未給與，應自他人取得
憑證而未取得或應保存憑證而未保存者，應就其未給與憑證、未取得憑證或未保存憑
證，經查明認定之總額，處百分之五罰鍰。」為稅捐稽徵法第四十四條所明定。本件
原告於八十年十月至八十二年五月間購糖，未依規定取得進貨憑證，以非實際交易對
象之連財公司所開立之統一發票五十八紙，充作進項憑證，持以申報扣抵銷項稅額之
事實，已如前述，違章事證明確，洵堪認定，被告乃依查明認定之總額七、四五三、
二二九元，裁處百分之五罰鍰計三七二、六六一元。一再訴願決定遞予維持，均無違
誤。本件此部分一再訴願決定及原處分亦均應維持。原告此部分起訴意旨亦無理由，
應予駁回。至原告不能證明與連財公司交易之事實，已如前述，且連財公司亦非虛設
行號，故原告主張本件依司法院釋字第三三七號解釋不得加以處罰云云，難謂有理由
，併與指明。
據上論結，本件原告之訴為無理由，爰依行政訴訟法第二十六條後段，判決如主文。
中    華    民    國     八十七      年     十二     月     二十四      日
                    行 政 法 院 第 二 庭
                                審 判 長 評  事      陳  石  獅
                                         評  事      徐  樹  海
                                         評  事      彭  鳳  至
                                         評  事      黃  合  文
                                         評  事      林  茂  權
右  正  本  證  明  與  原  本  無  異
                                         法院書記官  王  福  瀛
中    華    民    國     八十七      年     十二     月      三十       日
